【裁判字號】    97,交聲,2221
【裁判日期】    971229
【裁判案由】    違反道路交通管理處罰條例聲明異議
【裁判全文】
臺灣臺北地方法院交通事件裁定        97年度交聲字第2221號
原處分機關  臺北市交通事件裁決所
受處分人    甲○○
上列異議人即受處分人因違反道路交通管理處罰條例案件，對於
臺北市交通事件裁決所於中華民國97年8月18日所為之處分（原
處分案號：北市裁罰字第裁22-C00000000號），聲明異議，本院
裁定如下：
    主      文
原處分撤銷。
甲○○不罰。
    理      由
一、按犯罪事實應依證據認定之，無證據不得認定犯罪事實，刑
    事訴訟法第154條第2項定有明文。次按法院受理有關交通事
    件，準用刑事訴訟法之規定，復為道路交通管理處罰條例第
    89條前段所明定，是最高法院76年臺上字第4986號判例所揭
    示：「認定犯罪事實所憑之證據，雖不以直接證據為限，間
    接證據亦包括在內，然而無論直接或間接證據，其為訴訟上
    之證明，須於通常一般之人均不致有所懷疑，而得確信其為
    真實之程度者，始得據為有罪之認定，倘其證明尚未達到此
    一程度，而有合理之懷疑存在時，事實審法院復已就其心證
    上理由予以闡述，敘明其如何無從為有罪之確信，因而為無
    罪之判決，尚不得任意指為違法」之意旨，亦即刑事訴訟法
    上法院認定事實之最重要原則之一即認定被告有罪，就該有
    罪事實不能有任何之合理懷疑存在之原則，於法院審理行為
    人違反道路交通管理處罰條例案件時，當有其適用。易言之
    ，法院於審理行為人違反道路交通管理處罰條例案件，於為
    事實之認定時，如就原處分機關所認定行為人違規之事實仍
    有合理之懷疑，而無法確信行為人確有該當於道路交通管理
    處罰條例各該處罰條文之構成要件事實時，即應依訴訟法上
    待證事實「倘有懷疑，則應從被告之利益作解釋」之證據法
    則，作對受處分人有利之認定。再者，違反行政法上義務之
    行為非出於故意或過失者，不予處罰，行政罰法第7條第1項
    亦定有明文。
二、原處分意旨略以：異議人即受處分人甲○○於民國97年6月1
    5日上午10時13分許，將其所有車牌號碼DA-9880自用小客車
    停放於臺北縣中和市○○路12號前之禁止臨時停車處所，經
    臺北縣政府警察局中和分局警員以受處分人違反道路交通管
    理處罰條例第56條第1項第1款之規定逕行舉發，雖受處分人
    於舉發通知單所載應到案日期前到案提出陳述，惟原處分機
    關經調查之結果，仍認定受處分人有在禁止臨時停車處所停
    車之違規行為，乃依道路交通管理處罰條例第56條第1項第1
    款及違反道路交通管理事件統一裁罰基準表等規定，於97年
    8月18日以北市裁罰字第裁22-C00000000號裁決書，裁罰受
    處分人罰鍰新臺幣900元在案。
三、受處分人聲明異議意旨略以：伊當時將車輛停放在臺北縣中
    和市○○路編號第63號停車格時，前後停車格均有車輛停放
    ，停放時該處所劃設之紅線遭停放於第62號停車格之車輛擋
    住，僅看見63號停車格外面斑駁之白線，誤認係合法停車格
    ，而加以停放，事後車輛遭到拖吊返回原停車格察看時，發
    現所繪製之紅線已有褪色現象，停車格內63號字樣仍隱約可
    見，第62與63號停車格之間白色線也沒斷乾淨，白色線旁還
    有另一條白線，更加強其效果，拖吊場及中和分局承辦人員
    均告知將停車格線塗銷必須刨土才能徹底，若僅用漆塗銷，
    日後經輪胎多次輾壓將會脫落，惟中和分局承辦人員表示僅
    負責舉發，停車格線是否脫落，係交通局的事情，交通局若
    不覺有問題，為何於事後二週後又將白線重新塗銷，且62、
    64車位與63車位的線塗斷得很乾淨，紅線亦重新補劃過，顯
    然自知理虧，本件係因行政機關塗銷白線之黑漆脫落、紅漆
    脫落與劃線不當，未即時補漆或刨除，致伊誤為合法停車格
    而受罰，為此聲明異議，請求撤銷原處分等語。
四、經查：
  (一)受處分人於97年6月15日上午10時13分許，有將其車牌號碼D
    A-9880自用小客車停放於臺北縣中和市○○路12號前，而遭
    臺北縣政府警察局中和分局警員以其在禁止臨時停車處所違
    規停車（紅線停車）為由，逕行舉發，並加以拖吊等情，為
    受處分人所不否認，並有舉發採證照片多張在卷可考。
  (二)依警方採證照片以觀（見本院卷第17頁），受處分人停車而
    遭拖吊之處所（橋和路12號前），原係一停車格，惟經相關
    單位以黑漆塗銷原白色停車格線，並於道路順向右側（靠近
    人行道處）繪製紅實線之禁止臨時停車標線。然細觀採證照
    片，將白色停車格線遮蓋之黑漆，或因上漆時間已久，或因
    上漆厚度不足，或因車輛進出輾壓，而有逐漸斑駁且無法完
    全覆蓋原白色停車格線之情形，致原有白色停車格線又有隱
    約浮現露出，於右側繪製用以告知禁止臨時停車之紅實線，
    其顏色亦甚為淡薄；另依受處分人遭舉發當日（97年6月15
    日）返回現場自行拍攝之照片（見本院卷第9頁「照片一」
    、「照片二」）以觀，該第63號停車格原繪製之編號「63」
    白字隱約可見，與第62號停車格原相連之白色停車格線，更
    堪稱清晰完整可見。是受處分人停於編號63號停車格時，該
    遮蓋原白色停車格線之黑漆實有脫落而露出原白色格線之情
    形，紅色實線亦相當不明顯，足以使一般車輛駕駛者或使用
    該停車格之人產生該處係合法停車格之疑慮，且有甚高之誤
    認可能，而本件受處分人停車之時間為日間，已難判斷該停
    車格合法與否，若為視線不佳之夜間，更難想像一般停車者
    如何能判別其停車格線及交通標線之正確繪製情形。尤以受
    處分人對本件舉發提出申訴後，權責單位即臺北縣政府交通
    局即於97年7月初派員前往該處，將剝落之黑漆重新補繪施
    作，及將禁止臨時停車之紅實線加強繪製，此有臺北縣政府
    交通局97年9月15日北交營字第0970657050號函，及受處分
    人於97年7月24日至現場拍攝之照片可稽（見本院卷第9頁「
    照片三」及第10頁「照片四」），對照補繪施作前後情形，
    更可發現原第62號停車格標線不明之情形，甚為嚴重。（然
    而，依受處分人97年9月3日刑事陳報狀補提97年8月23日拍
    攝之現場照片【見本院卷第30頁】，該63號停車格又已繪上
    白停車格線並以黑漆塗蓋原紅實線，而又劃設為合法停車格
    ！）
  (三)依前開所述，交通單位對上述處所之標線所為之繪製、塗蓋
    等，其施作結果並不完善，亦未隨時就脫落、浮現之現象予
    以補強或重繪施作，致易生民眾誤判情事，使人民無法信賴
    行事，其行政作為自屬不完善而有缺失。受處分人依停車當
    時所見情狀，誤信該處屬合法停車格而停車，不僅無違反行
    政義務之認識，亦無故意或過失可言，揆諸上開說明，自不
    應予以處罰。受處分人抗辯並非故意違規停車，係遭標線誤
    導等語，請求撤銷原處分，自屬有據。
五、綜上，本件原處分機關遽對受處分人為前開裁決處罰，尚難
    認為允當。受處分人之異議為有理由，應由本院將原處分撤
    銷，改諭知其不罰，以資適法。
據上論斷，依道路交通案件處理辦法第20條前段，裁定如主文。
中    華    民    國    97    年    12    月    29    日
                  交通法庭法  官  林庚棟
以上正本證明與原本無異。
如不服本裁定，應於送達後5日內向本院提出抗告狀。
                          書記官  殷玉芬
中    華    民    國    97    年    12    月    30    日


司法院資訊處製作；財團法人民間司法改革基金會備份。
